臺灣高雄地方法院民事裁定
108年度消債更字第353號
聲  請  人  林月里  
0000000000000000

代  理  人  蕭縈璐律師
上列當事人因消費者債務清理事件聲請更生，本院裁定如下：
    主  文
聲請人林月里自中華民國一○九年二月十八日下午四時起開始更
生程序。
命司法事務官進行本件更生程序。
    理  由
一、按債務人不能清償債務或有不能清償之虞者，得依本條例所
    定更生或清算程序，清理其債務；債務人無擔保或無優先權
    之本金及利息債務總額未逾新臺幣（下同）12,000,000元者
    ，於法院裁定開始清算程序或宣告破產前，得向法院聲請更
    生；法院開始更生程序之裁定，應載明其年、月、日、時，
    並即時發生效力；法院開始更生或清算程序後，得命司法事
    務官進行更生或清算程序，必要時得選任律師、會計師或其
    他適當之自然人或法人1人為監督人或管理人，消費者債務
    清理條例（下稱消債條例）第3條、第16條第1項、第42條第
    1項、第45條第1項分別定有明文。
二、聲請意旨略以：伊有不能清償債務情事，前依消債條例規定
    ，向本院聲請調解債務清償方案，惟調解不成立。伊又未經
    法院裁定開始清算程序或宣告破產，爰聲請更生等語。
三、經查：
  ㈠聲請人前於民國108年8月1日提出債權人清冊，向本院聲請調
    解債務清償方案，經本院108年度司消債調字第401號受理，
    於108年8月26日調解不成立，聲請人於同日以言詞聲請更生
    等情，業經本院依職權調閱上開調解卷宗核閱無訛。
  ㈡聲請人於106年度至107年度均無申報所得，名下無財產，有
    國泰人壽保單解約金90,566元、中華郵政保單解約金76,586
    元；又聲請人自陳103年起於黃勇助經營之阿助小吃店任職
    ，從事洗碗及雜務之工作，每月收入約20,000元，現未領取
    任何補助，成年子女亦未給付扶養費等情，有財政部高雄國
    稅局106年至107年綜合所得稅各類所得資料清單及財產歸屬
    資料清單【本院108年度司消債調字第401號卷（下稱調卷）
    第8至10頁】、財產及收入狀況說明書（調卷第14至15頁）
    、債權人清冊（調卷第16頁）、戶籍謄本（調卷第4頁）、
    勞工保險被保險人投保資料表（調卷第12至13頁）、個人商
    業保險查詢結果表（本案卷第26頁）、財團法人金融聯合徵
    信中心前置協商專用債權人清冊（調卷第5至7頁）、信用報
    告（本案卷第13至14頁）、社會補助查詢表（本案卷第49至
    51頁）、勞動部勞工保險局函（本案卷第44頁）、勞動部勞
    動力發展署高屏澎東分署函（本案卷第45頁）、在職證明書
    （調卷第11頁）、國泰人壽保險股份有限公司函（本案卷第
    28頁）、中華郵政股份有限公司壽險處函（本案卷第30至31
    頁）等附卷可證。則在別無其他資料可認聲請人有其他收入
    之情形下，以其每月平均收入約20,000元核算現在償債能力
    之基礎，堪認妥適。
  ㈢關於聲請人必要生活費用部分，聲請人主張每月支出14,750
    元（無房屋租金）乙情。按債務人必要生活費用，以最近一
    年衛生福利部或直轄市政府所公告當地區每人每月最低生活
    費一點二倍定之，消債條例第64條之2第1項定有明文。本院
    參酌衛福部社會司所公告109年度高雄市最低生活費為13,09
    9元，則聲請人每月最低生活所必需除有特殊情形並有證據
    證明者外，自宜以此之1.2倍即15,719元為度，始得認係必
    要支出。又聲請人陳稱於子女所有房屋居住，客觀上無房屋
    費用支出，故於計算聲請人個人每月必要生活費時，即應自
    前開已包括聲請人居住費用在內之每月最低生活費用中，扣
    除相當於房租支出所佔比例（大約為24.36％）。依此計算結
    果，聲請人每月之必要生活費應以11,890元為準【計算式：
    15,719－（15,719×24.36%）＝11,890】，逾此範圍難認必要
    。
  ㈣關於聲請人扶養支出部分，聲請人稱扶養父親林先曲、母親
    林郭熟米，每月各支出扶養費2,000元。經查，林先曲係22
    年生，於106年至107年度申報利息所得各6,915元、5,326元
    ，名下有房屋2筆、共有之土地2筆，現值共計66,644元，每
    月領取老農津貼7,256元；林郭熟米係24年生，於106年申報
    利息所得19,601元，107年則無申報所得，名下無財產，每
    月領取老農津貼7,256元等情，此有戶籍謄本（本案卷第15
    頁）、稅務電子閘門財產所得調件明細表（本案卷第52至54
    頁、第57至58頁）、勞工保險被保險人投保資料表（本案卷
    第56頁、第59頁）、屏東縣政府函（本案卷第46至47頁）、
    勞動部勞工保險局函（本案卷第44頁）附卷可考。足認林先
    曲、林郭熟米年事已高，並無謀生能力，雖有房地，惟房地
    不宜強予以變價，且林先曲雖有存款，金額非鉅，復無繼續
    性之收入，應難以維持自己生活，有受聲請人及另5名子女
    扶養之權利。至林先曲、林郭熟米需受扶養程度，因二人居
    住於屏東所有房屋，爰自其必要生活費用中扣除相當於房租
    支出所佔比例（109年度臺灣省每人每月不含房屋支出之最
    低生活費11,245元），扣除二人每月領取之老農津貼後，再
    由聲請人與其餘5名扶養義務人共同負擔扶養費，聲請人應
    分擔1,330元【計算式：（11,245－7,256）×2÷6＝1,330），
    逾此範圍難認必要。
  ㈤承上，聲請人目前每月收入20,000元，扣除個人必要支出11,
    890元、父母扶養費1,330元後，剩餘6,780元，而聲請人目
    前負債總額為2,571,645元（調卷第29至31頁、第41至48頁
    ，包括：華南銀行、台北富邦銀行、國泰世華銀行、花旗銀
    行、遠東銀行、玉山銀行、台新銀行），扣除國泰人壽、中
    華郵政保單解約金共計167,152元後，以每月所餘逐年清償
    ，至少須約30年【計算式：（2,571,645－167,152）÷6,780÷
    12≒30】始能清償完畢，應認其已不能清償債務。此外，聲
    請人無擔保或無優先權之債務總額未逾1,200萬元，且無消
    債條例第6條第3項、第8條或第46條各款所定駁回更生聲請
    之事由存在。則聲請人聲請更生為有理由，應予准許，爰命
    司法事務官進行本件更生程序。
四、依消債條例第11條第1 項、第45條第1 項、第16條第1 項，
    裁定如主文。
中　　華　　民　　國　 109　　年　　2 　　月　　18　　日
              　　民事庭　　  法　官　陳宛榆
以上正本係照原本作成。
本裁定不得抗告。
中　　華　　民　　國　 109　　年　　2 　　月　　18　　日
  　                          書記官　何福添